臺灣新竹地方法院刑事裁定
111年度單禁沒字第80號
聲  請  人  臺灣新竹地方檢察署檢察官
被      告  鍾軍翔



上列聲請人聲請單獨宣告沒收違禁物案件（111年度聲沒字第76
號，偵查案號：111年度戒毒偵字第3號），本院裁定如下：
    主  文
扣案之第二級毒品甲基安非他命貳包（如附表所示之物）均沒收
銷燬。
    理  由
一、按違禁物不問屬於犯罪行為人與否，得單獨宣告沒收，刑法
    第38條第1項、第40條第2項定有明文。又查獲之第一級、第
    二級毒品及專供製造或施用第一級、第二級毒品之器具，不
    問屬於犯罪行為人與否，均沒收銷燬之，毒品危害防制條例
    第18條第1項前段亦定有明文。
二、本件聲請意旨略以︰(一)臺中市政府警察局第五分局員警，
    於民國109年7月5日晚間8時10分許，在臺中市○○區○○路○段0
    00號後門，查獲被告非法施用第二級毒品甲基安非他命，並
    扣得第二級毒品甲基安非他命1包(毛重1.3公克)；(二)桃園
    市政府警察局平鎮分局員警，於110年3月30日晚間8時許，
    在桃園市○○區○○○路○段000號前，查獲被告非法施用第二級
    毒品甲基安非他命，並扣得第二級毒品甲基安非他命1包(毛
    重1.12公克)。上開案件因被告經強制戒治後，業經臺灣新
    竹地方檢察署檢察官以111年度戒毒偵字第3號為不起訴處分
    ，有該處分書在卷可稽。惟扣案之第二級毒品甲基安非他命
    2包，屬毒品危害防制條例所管制持有之違禁物品，有衛生
    福利部草屯療養院109年7月16日草療鑑字第1090700207號鑑
    驗書、臺北榮民總醫院110年4月30日北榮毒鑑字第C0000000
    號毒品成分鑑定書各1份在卷可稽，爰依前開法條規定聲請
    單獨宣告沒收銷燬等語。
三、查被告鍾軍翔本件①於109年7月4日下午7時許施用第二級毒
    品之行為，經臺灣新竹地方檢察署檢察官聲請，而經本院於
    110年1月25日以110年度毒聲字第27號裁定令入勒戒處所觀
    察、勒戒後，因認有繼續施用毒品之傾向，復經檢察官聲請
    ，經本院於110年9月17日以110年度毒聲字第593號裁定令入
    戒治處所施以強制戒治，於111年4月7日因停止處分執行出
    監；②於110年3月29日凌晨0時許施用第二級毒品之行為，惟
    因執行強制戒治之目的係在於戒斷毒癮，故執行前之施用毒
    品行為，均僅執行1次強制戒治即為已足，上述被告施用毒
    品之行為，係於上開案件強制戒治前所為，核為該案強制戒
    治效力所及，不得再行追訴，後經臺灣新竹地方檢察署檢察
    官於111年4月12日以111年度戒毒偵字第3號併為不起訴處分
    確定等情，有上揭案號之不起訴處分書及臺灣高等法院被告
    前案紀錄表各1份附卷可稽。
（一）扣案如附表編號1所示之物（保管字號：110年度安字第1
      號，扣押物品清單見臺灣新竹地方檢察署109年度毒偵字
      第1843號卷第26頁），經送衛生福利部草屯療養院鑑驗結
      果含甲基安非他命成分，有衛生福利部草屯療養院109年7
      月16日草療鑑字第1090700207號鑑驗書影本1份附卷足參
      （來文單位字號：E00000000，見臺灣新竹地方檢察署109
      年度毒偵字第1843號卷第28頁，與被告之尿液檢體對照表
      編號相符，見臺灣臺中地方檢察署109年度毒偵字第2351
      號卷第101頁）。
（二）扣案如附表編號2所示之物（保管字號：110年度安字第37
      7號，扣押物品清單見臺灣新竹地方檢察署110年度毒偵字
      第1405號卷第18頁），經送臺北榮民總醫院鑑驗結果含甲
      基安非他命成分，有桃園市○○○○○○鎮○○○○○○○○○○○○○號對
      照表（毒品編號：110FF-186）及臺北榮民總醫院110年4
      月30日北榮毒鑑字第C0000000號毒品成分鑑定書影本各1
      份附卷足參（見臺灣桃園地方檢察署110年度毒偵字第296
      0號卷第63頁、臺灣新竹地方檢察署110年度毒偵字第1405
      號卷第20頁）。
（三）是依上揭鑑驗書、毒品成分鑑定書觀之，且經被告於警詢
      及偵查時供承在卷（見臺灣臺中地方檢察署109年度毒偵
      字第2351號卷第53至55頁、第142頁；臺灣桃園地方檢察
      署110年度毒偵字第2960號卷第24至26頁、第107至108頁
      ）。堪認前揭扣案物品均係甲基安非他命，均屬違禁物，
      從而聲請人聲請單獨宣告沒收銷燬，揆諸前揭說明，核無
      不合，應予准許。至已經鑑驗用罄部分自無須宣告沒收銷
      燬。　　
四、末按甲基安非他命（Methamphetamine）及安非他命（Amphe
    tamine）均屬安非他命類之中樞神經興奮劑，且安非他命及
    甲基安非他命之俗名通常混用，而一般用語之習慣，亦未詳
    加區分安非他命與甲基安非他命。而國內緝獲之安非他命藥
    物，多為甲基安非他命；施用安非他命後，尿液中僅可檢出
    安非他命，此觀諸行政院衛生署管制藥品管理局（現改制為
    衛生福利部食物藥品管理署）93年12月22日管檢字第093001
    2251號、95年7月7日管檢字第0950007209號函釋自明。是依
    卷附正修科技大學超微量研究科技中心109年7月24日出具之
    尿液檢驗報告及台灣檢驗科技股份有限公司濫用藥物實驗室
    -台北110年4月21日出具之濫用藥物檢驗報告各1紙（見臺灣
    臺中地方檢察署109年度核交字第2576號卷第5頁；臺灣桃園
    地方檢察署110年度毒偵字第2960號卷第155頁），本案被告
    於歷次陳述中所指之「安非他命」，及扣押物品目錄表、扣
    押物品清單關於「安非他命」之記載，應均係「甲基安非他
    命」之誤，附此敘明。　　
五、爰依刑事訴訟法第220條、第455條之36第2項，毒品危害防
    制條例第18條第1項前段，刑法第11條、第40條第2項，裁定
    如主文。
中　　華　　民　　國　　111 　年　　5 　　月　　 20　日
                  刑事第八庭法　官  林哲瑜
以上正本證明與原本無異。　　　　　　　　　
如不服本裁定應於送達後5日內向本院提出抗告狀。
中　　華　　民　　國　　111 　年　　5 　　月　　23　　日
                            書記官  胡家寧

附表：
編號 毒品  鑑驗結果 備註 1 甲基安非他命  ①檢品外觀：透明結晶。 ②送驗數量：1.0144公克(淨重)。 ③驗餘數量：1.0081公克(淨重)。 ④檢出結果：二級毒品甲基安非他命。   ①保管字號：臺灣新竹地方檢察署110年度安字第1號，編號1，扣押物品清單見臺灣新竹地方檢察署109年度毒偵字第1843號卷第26頁。 ②衛生福利部草屯療養院109年7月16日草療鑑字第1090700207號鑑驗書影本1份暨扣案物照片4張附卷可稽（見臺灣新竹地方檢察署109年度毒偵字第1843號卷第28頁；臺灣臺中地方檢察署109年度毒偵字第2351號卷第71頁；臺灣臺中地方檢察署109年度核交字第2576號卷第19頁）。 2 甲基安非他命  ①檢品外觀：白色或透明晶體1包_110FF-186。 ②毛重：1.1205公克(含1個塑膠袋及1張標籤重)。 ③淨重：0.9073公克。 ④取樣量：0.0017公克。 ⑤驗餘量：0.9056公克。 ⑥結果判定：檢出成分甲基安非他命。  ①保管字號：110年度安字第377號，編號1，扣押物品清單見臺灣新竹地方檢察署110年度毒偵字第1405號卷第18頁。 ②臺北榮民總醫院110年4月30日北榮毒鑑字第C0000000號毒品成分鑑定書影本1份暨扣案物照片1張附卷可稽（見臺灣新竹地方檢察署110年度毒偵字第1405號卷第20頁；臺灣桃園地方檢察署110年度毒偵字第2960號卷第76頁）。